【裁判字號】    92,訴,191
【裁判日期】    921204
【裁判案由】    損害賠償
【裁判全文】
臺灣花蓮地方法院民事判決  九十二年度訴字第一九一號
    原      告  花蓮縣政府
    法定代理人  乙○○
    訴訟代理人  陳清華律師
    被      告  甲○○      住.
    訴訟代理人  吳美津律師
右當事人間請求損害賠償事件，本院判決如左：
    主    文
原告之訴及假執行之聲請均駁回。
訴訟費用由原告負擔。
    事實及理由
一、原告主張：被告原名薛連財後改名為甲○○，其原為連豐水電工程有限公司（下
    稱連豐公司）之負責人，連豐公司於民國九十年一月十六日，向原告承攬壽豐國
    小多功能活動中心新建工程之機電工程，工程總價新台幣（下同）一千零九十萬
    元，連豐公司並依工程契約書之規定，繳納以花蓮區中小企業銀行，存單號碼分
    別為00000000、00000000、00000000及000000
    00號共四張定期存款單與原告，以為履約保證金。詎自九十年四月一日開工後
    ，連豐公司竟遲未進場施工，連豐公司並於九十年七月十日通知原告，因其於九
    十年七月一日停止營業，故無法履約等情，原告乃依工程契約之規定解除契約，
    並沒收前揭履約保證金，但因原告內部行政作業分工過細，致誤將前揭應沒收之
    履約保證定期存款單發還連豐公司，被告領回後，明知不得將履約保證金據為己
    有，卻向花蓮區中小企業銀行提示兌領，嗣經原告二次發函促請被告歸還所領之
    履約保證金，被告均置之不理，被告為連豐公司之負責人，明知原告誤為發還四
    張履約保證定期存款單，理應如數歸還原告，竟明知故犯，以連豐公司名義提示
    兌領，構成侵占，應依侵權行為之法律關係，與連豐公司連帶負損害賠償責任，
    今連豐公司既已清算終結，原告已無法對連豐公司求償，爰依民法第一百八十四
    條第一項、公司法第二十三條第二項之規定，請求被告賠償。並聲明：(一)被告應
    給付原告一百六十三萬五千元及自起訴狀繕本送達之翌日起至清償日止，按年息
    百分之五計算之利息，(二)願供擔保，請准宣告假執行。
二、被告則以：被告為連豐公司負責人，連豐公司曾向原告承攬壽豐國小多功能活動
    中心新建工程之機電工程，並開立原告所稱之定期存單四件作為履約保證金，但
    該保證金係原告承辦之會計人員通知連豐公司會計領取，乃由連豐公司會計按章
    領回兌領，連豐公司會計及被告主觀上均認定係合法兌領履約保證金，並無惡意
    或過失可言，亦未曾收到原告所寄應退還保證金之函文，故並無故意或過失不法
    侵害原告之權利，況原告既知連豐公司於九十年七月已先停止營業，再辦理解散
    登記及清算，卻未於期限內申報債權，連豐公司於九十一年三月十二日辦理解散
    登記並清算完結，法人人格已消滅，原告對被告之債權亦當然消滅等語茲為抗辯
    。並聲明：(一)原告之訴及其假執行之聲請均駁回，(二)如受不利判決，願供擔保請
    准宣告免於假執行。
三、按因故意或過失，不法侵害他人之權利者，負損害賠償責任，民法第一百八十四
    條第一項前段定有明文。
四、原告主張之事實，雖據其提出工程契約、定期存款存單、連豐公司函、花蓮縣政
    府函及民事庭通知書為證，惟原告既係「主動」將連豐公司所交付作為履約保證
    金之定期存單發還連豐公司，則無論係連豐公司會計人員或係被告將發還之存單
    存入連豐公司帳戶之內，此行為均非「不法侵害他人權利之行為」，故原告主張
    依侵權行為之法律關係及公司法第二十三條第二項請求被告賠償，於法不合，應
    予駁回。
五、本件事證已臻明確，兩造其餘主張、陳述及所提之證據暨攻擊防禦方法，核與本
    件判決之基礎不生影響，爰不一一詳予論述，併此敘明。
六、原告之訴既經駁回，其假執行之聲請已失所附麗，應併駁回之。
據上論結：本件原告之訴為無理由，依民事訴訟法第七十八條，判決如主文。
中      華      民      國    九十二    年     十二     月      四      日
                              臺灣花蓮地方法院民事庭
~B法      官  李世華
右正本證明與原本無異。
如對本判決不服，應於送達後二十日內，向本院提出上訴狀。（應抄附繕本）
~B法院書記官  陳賜福
中      華      民      國    九十二    年     十二     月      四      日


司法院資訊處製作；財團法人民間司法改革基金會備份。
